【裁判字號】    99,交易,367
【裁判日期】    990830
【裁判案由】    過失傷害
【裁判全文】
臺灣臺北地方法院刑事判決             99年度交易字第367號
公  訴  人  臺灣臺北地方法院檢察署檢察官
被      告  丙○○
上列被告因過失傷害案件，經檢察官聲請以簡易判決處刑（99年
度偵緝字第412 號），本院認不宜依簡易判決處刑，改依通常程
序審理，被告於本院準備程序中就被訴事實為有罪之陳述，經告
知簡式審判程序之旨，並聽取公訴人及被告之意見後，本院合議
庭認為適宜由受命法官獨任進行簡式審判程序而裁定改由受命法
官獨任進行簡式審判程序審理，判決如下：
    主  文
丙○○過失傷害人，處拘役伍拾日，如易科罰金，以新臺幣壹仟
元折算壹日。緩刑肆年，並應按附表所示方法向乙○○支付損害
賠償。
    事  實
一、丙○○於民國98年1 月17日下午9 時25分許，駕駛車牌號碼
    CY-9986 號自用小客車，沿國道三號高速公路由北往南方向
    行駛，途經南向19.3公里福德隧道處（屬臺北市文山區瑣轄
    ）時，原應注意車前狀況，並隨時採取必要之安全措施；而
    依當時情況天候陰、隧道有照明、路面鋪裝柏油、路面乾燥
    、無缺陷、無障礙物、視距良好，並無不能注意之情形，竟
    疏未注意及此，於高速行駛間分心拾取香菸，致所駕駛自用
    小客車自後追撞前方由乙○○所駕駛車牌號碼K9-2312 號自
    用小客車，致乙○○所駕駛前開車輛撞擊隧道壁後翻車滑行
    ，乙○○因而受有頭頸部挫傷、左膝及雙手挫擦傷併腦震盪
    等傷害。嗣丙○○親自報警，坦承肇事，自首而接受裁判。
二、案經乙○○告訴及國道公路警察局移送臺灣臺北地方法院檢
    察署檢察官偵查起訴。
    理  由
一、前揭事實，業據被告丙○○迭於本院行準備程序、審理時均
    坦承不諱（見本院卷第56頁反面、第59頁反面、第61頁正面
    ），並經證人即告訴人乙○○指訴明確（見他字卷第1 、2
    、28、29頁），且有國道公路警察局第九警察隊道路交通事
    故初步分析研判表、道路交通事故現場圖、道路交通事故調
    查報告表（一）、（二）、國道公路警察局道路交通事故談
    話紀錄表（見他字卷第32至37頁）、現場及車損照片16幀（
    見他字卷第5 至12頁）、內政部警政署國道公路警察局舉發
    違反道路交通管理事件通知單2 張（見他字卷第41頁）、臺
    北市立萬芳醫院98年1 月17日、98年1 月21日乙種診斷證明
    書（見他字卷第13、42頁）附卷可稽。
二、按汽車行駛時，駕駛人應注意車前狀況，並隨時採取必要之
    安全措施，道路交通安全規則第94條第3 項定有明文。基此
    ，被告在上開路段駕駛時，應注意車前狀況，並隨時採取必
    要之安全措施，查當時情況天候陰、隧道有照明、路面鋪裝
    柏油、路面乾燥、無缺陷、無障礙物、視距良好，並無不能
    注意之情形，有上開道路交通事故調查報告表（一）可憑（
    見他字卷第34頁），則被告駕車行經該路段時，有應注意、
    能注意而不注意之過失甚明。而告訴人所受之前開傷害既係
    因本件交通事故所致，被告之過失行為與告訴人之上開傷害
    間，自具有相當因果關係。本件事證明確，被告犯行洵堪認
    定，應予依法論科。
三、核被告所為，係犯刑法第284 條第1 項前段之過失傷害罪。
    其肇事後親自報警，坦承肇事，此有國道公路警察局第九警
    察隊道路交通事故肇事人自首情形記錄表在卷足憑（見他字
    卷第40頁），係對於未發覺之犯罪，表示願接受裁判之意，
    依刑法第62條前段自首之規定，減輕其刑。爰審酌被告駕車
    時疏未注意車前狀況，終致肇事，危害告訴人之身體，顯有
    過失，然被告於本院審理時坦承犯行，再參酌被告之生活狀
    況、智識程度、告訴人所受之傷勢及被告已與告訴人達成和
    解（見本院卷第57頁正面）等一切情狀，量處如主文所示之
    刑，並諭知易科罰金之折算標準。
四、末查，被告雖於89年、90年間因竊盜、侵占、偽造文書案件
    ，分別經判處有期徒刑1 年6 月、7 月、3 月確定，並於90
    年間，經臺灣高等法院定應執行刑為有期徒刑2 年2 月確定
    嗣於92年10月15日假釋付保護管束期滿，假釋未被撤銷，徒
    刑即視為執行完畢，惟於執行完畢後5 年以內未曾因故意犯
    罪受有期徒刑以上刑之宣告，有臺灣高等法院被告前案紀錄
    表附卷可憑，其因一時失慮致罹刑章，犯後坦承犯行，於99
    年8 月23日本院準備程序中，當庭表示願每月支付告訴人新
    臺幣（下同）1 萬元，共支付3 年計36萬元以為賠償，告訴
    人亦當庭表示可接受此賠償方式，並希望法院以此償還內容
    為被告緩刑之條件（見本院卷第57頁正面），被告經此偵審
    教訓後，當知所警惕而無再犯之虞，認對被告所宣告之刑以
    暫不執行為適當，依刑法第74條第1 項第2 款，諭知宣告緩
    刑4 年，以勵自新，又本院斟酌告訴人權益之保障，並給予
    被告自新機會，認於被告緩刑期間課予上開負擔，乃為適當
    ，併予宣告令被告應自100 年1 月起，按月於每月10日前支
    付告訴人1 萬元，至全部清償為止，由被告逕將款項匯入告
    訴人之妻甲○○之「臺灣土地銀行臺北分行帳號：00000000
    0000號」帳戶內，如有一期未付，視為全部到期。依刑法第
    74條第4 項規定，此附帶條件得為民事強制執行名義，且依
    刑法第75條之1 第1 項第4 款規定，被告倘有違反前揭所定
    負擔情節重大，得撤銷其緩刑之宣告，附此說明。
據上論斷，應依刑事訴訟法第273 條之1 第1 項、第299 條第1
項前段，刑法第284 條第1 項前段、第62條前段、第41條第1 項
前段、第74條第1 項第2 款、第2 項第3 款，刑法施行法第1 條
之1 第1 項、第2 項前段，判決如主文。
本案經檢察官陳國安到庭執行職務。
中    華    民    國    99    年    8     月    30    日
                  刑事第十九庭  法  官  高若珊
上正本證明與原本無異。
如不服本判決應於收受送達後10日內向本院提出上訴書狀，並應
敘述具體理由；其未敘述上訴理由者，應於上訴期間屆滿後20日
內向本院補提理由書（均須按他造當事人之人數附繕本）「切勿
逕送上級法院」。告訴人或被害人如對於本判決不服者，應具備
理由請求檢察官上訴，其上訴期間之計算係以檢察官收受判決正
本之日期為準。
                                書記官   游曉婷
中    華    民    國    99    年    8     月    30    日
附錄本案論罪科刑法條全文：
中華民國刑法第284條
因過失傷害人者，處6月以下有期徒刑、拘役或5百元以下罰金，
致重傷者，處1年以下有期徒刑、拘役或5百元以下罰金。
從事業務之人，因業務上之過失傷害人者，處1年以下有期徒刑
、拘役或1千元以下罰金，致重傷者，處3年以下有期徒刑、拘役
或2千元以下罰金。
附表:
一、被告應支付告訴人乙○○新臺幣拾陸萬元。
二、支付方法為：自民國一百年一月起，按月於每月十日前支付
    告訴人乙○○新臺幣壹萬元，至全部清償為止。由被告逕將
    款項匯入甲○○之「臺灣土地銀行臺北分行帳號：00000000
    0000號」帳戶內。如有一期未付，視為全部到期。

司法院資訊處製作；財團法人民間司法改革基金會備份。
